【裁判字號】    98,交聲,363
【裁判日期】    981120
【裁判案由】    違反道路交通管理處罰條例聲明異議
【裁判全文】
臺灣基隆地方法院交通事件裁定         98年度交聲字第363號
移送機關即  交通部公路總局台北區監理所基隆監理站
原處分機關
異  議  人  甲○○
即受處分人
上列受處分人因違反道路交通管理處罰條例案件，對於交通部公
路總局臺北區監理所基隆監理站98年10月09日所為之處分（原處
分案號：基監字第裁42-RBO369401號），聲明異議，本院裁定如
下：
    主  文
原處分撤銷。
甲○○汽車駕駛人，未依號誌指示違規左轉，處罰鍰新臺幣陸佰
元，並記違規點數壹點。
    理  由
一、原處分意旨略以：異議人即受處分人（下稱異議人）甲○○
    於民國98年08月23日06時58分許，騎乘車牌號碼AC9－108號
    重型機車，行經基隆市○○路240號前，因「闖紅燈（麥金
    路左轉往安國橋方向）」違規，經基隆市警察局第四分局執
    勤員警當場攔停製單舉發，異議人於舉發通知單上所載應到
    案日期98年09月07日前向原處分機關提出申訴，嗣原處分機
    關仍認異議人有上開違規行為，乃依道路交通管理處罰條例
    第53條第1項之規定，裁處異議人罰鍰新臺幣（下同）1,800
    元，並依同條例第63條第1項第3款（原裁決書漏引「3款」
    ）規定，記違規點數3點等語。
二、異議意旨略以：伊於98年8月23日6時58分許，騎乘AC9－108
    號機車，行經麥金路240號前之路口，欲左轉（往安國橋方
    向），當時前方號誌為綠燈直行號誌，伊因見無來車，固自
    行左轉進入安國橋方向，被員警舉發開立違規單。當時有解
    釋上述情形，員警不理，硬說是紅燈左轉，當時員警所站立
    位置根本看不到號誌是依面向安國橋的號誌來判斷，請調閱
    監視器，並配合本人到場了解號誌過程，以符實際。且此段
    路口，幾乎每天有上百人次習慣綠燈左轉，為此提出聲明異
    議云云。
三、按駕駛人駕駛汽車，應遵守道路交通標誌、標線、號誌之指
    示；道路交通安全規則所稱之汽車乃指在道路上不依軌道或
    電力架線而以原動機行駛之車輛，包括機器腳踏車；汽車駕
    駛人，爭道行駛有不按遵行之方向行駛情形者，處新臺幣60
    0 元以上1,800 元以下罰鍰；汽車駕駛人有道路交通管理處
    罰條例第45條之情形者，各記違規點數1點，道路交通安全
    規則第90條、第2條第1項第1款，道路交通管理處罰條例第
    45條第1款、第63條第1項第1款分別定有明文。
四、經查：
(一)、異議人甲○○所騎乘車號AC9－108號普通重型機器腳踏車於
    98年8月23日6時58分許，經警以上開違規情形為由製單當場
    舉發，應到案日期為98年9月7日前，而異議人甲○○於98年
    9月7日向原處分機關提起申訴，經原處分機關轉請基隆市警
    察局第四分局查證後，仍認本件闖紅燈違規屬實，由原處分
    機關於98年10月09日以基監字第裁42－RB0000000號裁決書
    裁處異議人「罰鍰1,800元，並記違規點數3點」等情事，業
    經原處分機關聲明異議案件移送書記載明確，並有基隆市警
    察局98年8月23日基警交字第RB0000000號舉發違反道路交通
    管理事件通知單影本、交通部公路總局臺北區監理所基隆監
    理站98年10月09日基監字第裁42－RB0000000號違反道路交
    通管理事件裁決書、基隆市警察局第四分局98年9月21日基
    警四分五字第0980408630號函在卷可稽，是異議人於上開時
    、地確騎乘車號AC9－108號普通重型機器腳踏車之事實，首
    堪認定。
(二)、按犯罪事實應依證據認定之，無證據不得認定犯罪事實，刑
    事訴訟法第154條第2項定有明文。又認定犯罪事實所憑之證
    據，雖不以直接證據為限，間接證據亦包括在內，然而無論
    直接或間接證據，其為訴訟上之證明，須於通常一般之人均
    不致有所懷疑，而得確信其為真實之程度者，始得據為有罪
    之認定，倘其證明尚未達到此一程度，而有合理之懷疑存在
    時，事實審法院復已就其心證上理由予以闡述，敘明其如何
    無從為有罪之確信，因而為無罪之判決，尚不得任意指為違
    法（最高法院76年台上字第4986號判例參照）。又道路交通
    管理處罰條例第89條前段規定，法院受理有關交通事件，準
    用刑事訴訟法之規定，是前揭刑事訴訟法上之罪疑唯輕或罪
    疑唯有利於被告之原則，於法院審理交通聲明異議案件時，
    亦有所適用，法院於審理行為人違反道路交通管理處罰條例
    案件，於為事實之認定時，如就原處分機關所認定行為人違
    規之事實仍有合理之懷疑，而無法確信行為人確有該當於道
    路交通管理處罰條例各該處罰條文之構成要件事實時，即應
    依訴訟法上待證事實「倘有懷疑，則應從被告之利益作解釋
    」之證據法則，作對受處分人有利之認定。
(三)、然異議人主張其遭舉發闖紅燈之交通管制號誌燈有不明之情
    事，並請求提示舉發地點路口監視器錄影。經證人即舉發員
    警乙○○到庭證稱：「（問：當異議人左轉安國橋時，是否
    為綠燈？）庭呈路口號誌圖，當時我所看到的是紅燈。（問
    ：當時你所處的位置是紅燈？）我是在基隆市○○路240號
    前，當時我看到安國橋前面的號誌是綠燈，所以麥金路的交
    叉路口是紅燈才對。（問：你當時所處的位置是否沒有辦法
    看到異議人車道上的號誌燈）是的。（問：你當時是否有拍
    照？）沒有錄影也沒有拍照。（問：當時我所處的與異議人
    的號誌燈是否有故障的情況？）沒有。（問：你是依照你所
    處位置的號誌來推斷異議人的號誌燈）？對。（問：針對異
    議人所言，當時是綠燈，沒有左轉的綠燈，有何意見？）如
    果當時他那邊是直走的綠燈的話，我這邊應是紅燈，他那邊
    如果是是左轉綠燈的話，我這邊也是紅燈。我這邊有路口切
    換的錄影紀錄片（98年10月31日所拍的），可以當庭播放。
    」等語在案（參閱本院卷98年11月5日訊問筆錄第2至3頁）
    。又上開證人於本院調查時結證提示上開路口之錄影光碟，
    經本院當場勘驗結果：「該光碟片所顯現2秒時，員警所處
    位置所能看到山麓下的號誌是綠燈，然後異議人所行駛車道
    的路口號至兩者均為紅燈，異議人對面的號誌燈雖然有紅燈
    反白現象，但是應是紅燈。18秒時，員警所處位置的號誌的
    號誌燈仍然是紅燈，異議人車到的號誌燈是直行與左轉的綠
    燈。31秒、32秒時，員警所處位置的號誌燈仍然為紅燈，異
    議人車道方向的號誌轉變為直行的綠燈。1分40秒時，員警
    所處的號誌燈轉變為綠燈，異議人行駛車道的號誌以轉變為
    紅燈。（參閱本院卷98年11月5日訊問筆錄第3頁）」依勘驗
    光碟之結果及證人之證述可知，若當時麥金路之號誌是直走
    的綠燈的話，值勤員警所處位置應是紅燈，若麥金路是左轉
    綠燈的話，值勤員警所處位置亦為紅燈，而證人亦到庭自承
    係依照伊所處之位置的號誌燈來推斷異議人的號誌燈。是以
    ，異議人之前揭抗辯與麥金路左轉往安國橋方向之多時相號
    誌變換順序之說明相符，則證人甲○○之上開證詞衡應可採
    。
(四)、異議人於聲明異議狀中，亦自承在前揭時、地，於該處號誌
    為直行綠燈亮起，而左轉綠燈並未亮起時，駕駛前揭車輛有
    左轉之違規事實存在，而其陳述與前揭地點之多時相號誌時
    相變換順序之說明事實相符，故異議人於設置在該路口之燈
    號顯示直行箭頭綠燈時，於未有顯示直行箭頭綠燈加左轉箭
    頭綠燈時左轉，則其確有行車不遵守道路交通號誌指示之事
    實甚明。
(五)、末異議人又以該段路口，幾乎每天有上百人次習慣綠燈左轉
    ，很少有警察在那裡以資抗辯，惟憲法上所保障之平等權，
    係以合法權利為限，亦即主張平等原則之基礎事實應為合法
    ，故「不法的平等」之主張，並非法之所許，異議人以前詞
    置辯，顯不足採，是縱如異議人所述當時該處路口幾乎每天
    有上百人次習慣綠燈左轉，亦非異議人可得據以免責之事由
    。
五、綜上所述，異議人確有於上揭時地，駕駛前開車輛不遵守道
    路交通號誌、標線之指示之違規行為。原處分機關依道路交
    通管理處罰條例第53條第1 項、第63條第1 項第3 款、違反
    道路交通管理事件統一裁罰基準表規定，裁處罰鍰1,800 元
    ，並記違規點數3 點，仍非無疑，且就異議人闖紅燈之違規
    行為部分，尚難憑現有之證據證明之，已如上述，依道路交
    通管理處罰條例第48條第1 項第2 款及違反道路交通管理事
    件統一裁罰基準表之規定，應裁處異議人罰鍰600 元，原處
    分機關逕予裁處罰鍰1,800 元，並記違規點數3 點，於法要
    有未合。從而，異議人提出本件異議，自有理由，原處分既
    有可議之處，於法要屬無可維持，自應由本院撤銷原處分，
    並就異議人上開違規行為，依道路交通管理處罰條例第48條
    第1項第2款、違反道路交通管理事件統一裁罰基準表之規定
    ，自為裁定如主文第2項所示。
中    華    民    國    98    年    11    月    20    日
                  交通法庭法  官  陳伯厚
以上正本證明與原本無異。
對於本件裁定如有不服，應於收受送達後5日內，向本院提出抗
告書狀，敘述抗告之理由，抗告於臺灣高等法院。
中    華    民    國    98    年    11    月    23    日
                          書記官  王惠萍


司法院資訊處製作；財團法人民間司法改革基金會備份。
